---
title: "转录组差异分析流程"
shorttitle: "User-friendly RNAseq pipeline"
author:
- name: "Author: Jiang"
  affiliation: "Affiliation: Diploma Mill"
date: "`r Sys.Date()`"
abstract: 用户友好型转录组差异分析流程
output:
  prettydoc::html_pretty:
    theme: cayman
    highlight: github
    css: vignettes/p.css
    toc: yes
    toc_depth: 4
  pdf_document:
    toc: true
vignette: >
  %\VignetteIndexEntry{User-friendly RNAseq analysis pipeline}
  %\usepackage[utf8]{inputenc}
  %\VignetteEncoding{UTF-8}
  %\VignetteEngine{knitr::rmarkdown}
---

### 1. 差异分析
#### 1.1 加载包
```{r eval=FALSE}
rm(list = ls());gc()
library(LZ)
library(tibble)
library(parallel)
library(data.table)
library(DESeq2)
cat(" 您电脑线程为:", detectCores())
# 如果是12代以后的interCPU,建议最高不超过6或8。服务器可加大设置，但不能大于线程总数。此处如果电脑一般，建议直接使用n=4或者2。
n = 6  
# register(MulticoreParam(n)) 苹果和linux电脑使用这句替代下句
register(SnowParam(n))
```

#### 1.2 设置输出文件夹
结果数据均在result文件夹下，如果不懂，不要修改。但是如果多次运行的话，第二次及以后请务必修改outdir，例如可改为`outdir <- "result2"`，其余后面不需要修改。
```{r eval=FALSE}
mark <- "OR-NC"  # 此次差异分析的标记(记录谁比谁或和筛选阈值)
outdir <- "result/rnaseq"  # 按需设定（可保持默认，如果修改只修改此处即可，下面无需修改）
outdirsub <- paste0(outdir, mark)
outdirsub.gsea <- paste0(outdirsub, "/gsea")
outdirsub.rich <- paste0(outdirsub, "/rich")
```

#### 1.3 差异分析
将gene_count.csv，group.csv放在工作目录下

* gene_count.csv 矩阵数据格式(数值型，整型)

| gene  | row1 | row2 | row3  | row4|
| :---  | :--- | :--- | :---  | :---|
| gene1 |  34  |  23  |  56   |  23 |
| gene2 |  35  |  23  |  12   |  23 |
| gene3 |  12  |  78  |  78   |  78 |

* group.csv 分组数据格式：需要组的行名 包含于 表达谱的列名 rownames(group) %in% colname(eset)

| Sample   |   Type    | BATCH|
| :----    | :----     | :----|
| rowname1 |   tumor   |  1   |
| rowname2 |   tumor   |  1   |
| rowname3 |   normal  |  2   |
| rowname4 |   normal  |  2   |
```{r eval=FALSE}
glist <- DEG_prepareData(eset_file = "gene_count.csv",
                         group_file = "group.csv",
                         annot_trans = T,
                         f_mark = mark)
# 差异分析 deseq2三部曲
dds <- DEG_DESeq2.dds(exprset.group=glist, batch = F)
DEG_DESeq2.pca(dds, outdir = outdirsub) # 此处有warning信息，不用管。
dds_list <- DEG_DESeq2.ana(dds)

# 差异后分析
if ( dir.exists(outdirsub.gsea) ) {
  # 如果outdirsub.gsea文件夹存在，清空该文件夹下所有文件
  file.remove(list.files(outdirsub.gsea, full.names = T))
}
# 构建GSEA官网软件分析所需格式文件
DEGres_ToGSEA(diffan.obj = dds_list, outdir = outdirsub.gsea) # 此处有warning信息，不用管。
# all_father中记录了
#             差异分析的总表，默认阈值的差异基因表，
#             上调基因列表，下调基因列表
#             以及R-GSEA分析所需要的所有mRNA的表达排序列表。
#   是我们后续各种分析的万恶之源（因此命名all_father）
#   上述数据同时被保存在本地硬盘的到一个多sheet的xlsx表中【outdirsub.rich目录中】
all_father <- DEGres_ToRICH(diffan.obj = dds_list, p=0.05, q=0.1, f=1,
                            mark=mark, outdir = outdirsub.rich)
save.image(file = paste0(outdirsub, "/1.diff.img.RDATA"))
```


### 2. 火山图
需要修改的是以下几个值：<br/>
df_valcano：文件读取时的文件路径<br/>
ffdr: FDR阈值<br/>
fpval: PValue阈值<br/>
flogfc: logFC阈值<br/>
filterc: 火山图展示模式(p,fdr均考虑模式, 仅考虑p值模式，仅考虑fdr值模式，默认为第一种"fppadj")<br/>
label_gene: 展示基因列表<br/>
不清楚建议默认：fdr=0.2, pval=0.05, p-fdr均考虑模式。仅修改`label_gene: 展示基因列表`即可。
```{r eval=FALSE}
# rm(list = ls());gc()
#library(ggpubr);library(ggrepel);library(ggsci);library(scales)
library(tidyverse);library(dplyr);library(pheatmap);library(RColorBrewer)
library(xlsx)
# 导入火山图需要的差异分析后的基因全部表格(我们也称这个对象为resdf,
#  resdf文件涵盖差异分析的所有结果信息，可以做后续所有基于差异分析或者基因列表
#  的所有分析，如果后续分析时用到了不同的数据，请按这个resdf的格式改数据，主要
#  就是把数据的列名改成和resdf的列名相同即可用此包的函数分析)
df_valcano <- xlsx::read.xlsx("./result/1.diff/rich/DIFF.an_SHUANG-CONTROL.xlsx", sheetIndex = 1)
# saveRDS(df_valcano, file = "./result/1.diff/rich/DIFF.an_SHUANG-CONTROL.rds")
# df_valcano <- readRDS("./result/1.diff/rich/DIFF.an_SHUANG-CONTROL.rds")
names(df_valcano) # 对应的列名必须为Gene, log2FC, PValue, FDR
# 阈值设定
ffdr <- 0.2
fpval <- 0.05
flogfc <- 1
# 模式设定
filterc <- "fppadj" # pvalue, padj均考虑模式 ("fpadj":仅考虑fdr值模式, "other": 仅考虑p值模式)
# 火山图数据预处理
pic_data <- DEG_prepareVolcano(df_valcano = df_valcano, filterc = filterc)

# 设定需要标记的marker gene
label_gene <- c('TFRC', 'ACSL1', 'LPCAT3', 'PCBP1', 'FTH1', 'SLC11A2',
                'SLC39A8', 'SAT1', 'FTL', 'GSS')
# 查看想展示的基因在不在差异分析总表中
# label_gene %in% df_valcano$Gene %>% all
# pic_data %>% filter(Row.names %in% label_gene)

# 火山图 无标记
DEGplot_Volcano(result = pic_data, logFC = flogfc,
               adj_P = ffdr, label_geneset = NULL)
# 保存图片
# ggsave("./valcano.pdf", width = 7, height = 7)
# 火山图 有标记
DEGplot_Volcano(result = pic_data, logFC = flogfc, # log2(2)
               adj_P = ffdr, label_geneset = label_gene) %>%
  ggplotGrob() %>% cowplot::plot_grid()
# 保存图片
# ggsave("./result/1.diff/valcano.mark.gene.pdf", width = 7, height = 7)
```


### 3. 富集分析--GO&KEGG
这是一个一键脚本，请新建一个单独的文件写这段脚本，然后按这个脚本的顶部注释修改`resdf outd fc.list处即可`，运行即可批量出不同FC的富集分析结果。
```{r eval=FALSE}
# 此脚本为GO、KEGG分析（需要一个输入文件即可，为差异分析流程后的resdf文件）
# 即为第一步(或1脚本)的结果的一个结果文件（DIFF_an_***.xlsx）
# 即为resdf文件，此文件是差异分析后的总表
# 此脚本中的需要修改的位于 /// *** /// 行中，另外还有一个LZ::setproxy()行，
#   如果没有代理工具，或者代理工具不支持http代理，或者端口不通，请不要运行。
rm(list = ls());gc()
suppressMessages({ suppressWarnings({
  library(LZ)
  library(tidyverse);library(data.table)
  library(clusterProfiler);library(enrichplot)
  library(topGO);library(Rgraphviz)
  library(RColorBrewer);library(ggsci);library(pheatmap)
  library(xlsx);library(readxl)
}) })
# 若无代理工具，切勿运行 Sys.getenv('http_proxy')  #Sys.setenv('http_proxy'='') Sys.setenv('https_proxy'='')
# LZ::setproxy() # 高危！！！新手不要运行此行，会使当前窗口断网！！！


# /// 1,2,3均需按实际改写
# 读取数据  resdf存放目录
resdf <- readxl::read_xlsx("result/rnaseqOR-NC/rich/DIFF.an_OR-NC.xlsx",
                  sheet = 1) %>% as.data.frame()
### 输出目录
outd = "result/rnaseqOR-NC/rich" 
# logFC阈值, 多个阈值的话，写成 list('2' = log2(2), '1.5' = log2(1.5))
fc.list <- list('2'=log2(2))
# 设置物种为人类（如是人类则不需要更改）
GO_database <- 'org.Hs.eg.db' # keytypes(org.Hs.eg.db)
KEGG_database <- 'hsa' 
# ///


# 预处理数据符合GOKEGG分析的要求
# # 不同fc条件下的GOgenelist list(ALL, UP, DOWN)
gogenelist <- lapply(fc.list, function(x) DEG_prepareGOglist(resdf, logfc = x))
# gogenelist %>% length()
#
# 对logFC迭代，每个FC新建一个目录，用来存upgene, downgene, allgene的GO结果
go <- DEG_runGO(outdir = outd, genelist = gogenelist)
# 对logFC迭代，每个FC新建一个目录，用来存upgene, downgene, allgene的KEGG结果
kegg <- DEG_runKEGG(outdir = outd, genelist = gogenelist)
```